【裁判字號】    97,上訴,60
【裁判日期】    970304
【裁判案由】    違反槍砲彈藥刀械管制條例
【裁判全文】
臺灣高等法院刑事判決                  97年度上訴字第60號
上  訴  人
即  被  告  乙○○
選任辯護人  謝志明  律師
上列上訴人因違反槍砲彈藥刀械管制條例案件，不服臺灣桃園地
方法院96年度訴字第1537號，中華民國96年11月16日第一審判決
（起訴案號：臺灣桃園地方法院檢察署96年度偵字第11478號）
，提起上訴，本院判決如下：
    主  文
上訴駁回。
    事  實
一、乙○○前於民國93年間因違反毒品危害防制條例案件，經臺
    灣桃園地方法院92 年度壢簡字第1752號判決判處有期徒刑4
    月，如易科罰金，以銀元300元折算一日確定，於民國93年6
    月15日易科罰金執行完畢。嗣於95年間某日，知悉其友人綽
    號「小林」之高良興（未據檢察官起訴）所丟棄可發射子彈
    有殺傷力之仿左輪手槍之改造手槍一支（槍枝管制編號0000
    000000），可能屬槍砲彈藥刀械管制條例管制規定可發射金
    屬或子彈具有殺傷力之槍枝，非經主管機關許可，不得擅自
    持有，竟基於持有具殺傷力改造槍枝亦不違背其本意之犯意
    ，將高良興丟棄之上開改造左輪手槍拾回，且未向主管機關
    申請許可，即自該時起非法持有上開可發射子彈具有殺傷力
    之改造手槍一支。嗣經警據報於95年8月10日，於乙○○位
    於桃園縣中壢市○○○街115巷1號5樓住處查獲上開改造左
    輪手槍一支。
二、案經臺灣桃園地方法院檢察署檢察官自動檢舉偵查起訴。
    理  由
一、本案認定被告乙○○有罪之證據方法，計有：(一)被告就自己
    之犯罪事實於審理中之陳述、(二)證人即居住在桃園縣中壢市
    ○○○街115 巷1 號5 樓住處之被告配偶甲○○（已經檢察
    官為不起訴之處分）於警詢、偵查中之證言、(三)內政部警政
    署刑事警察局出具之95年10月11日刑鑑字第0950121800號槍
    彈鑑定書、(四)桃園地方法院檢察署就被告使用之電話之通訊
    監察紀錄、(五)扣案改造左輪手槍一支。經查皆未發現有實施
    刑事訴訟程序之公務員因違背法定程序取得該等證據方法之
    情形；而被告與辯護人就上開證人於審判外陳述之供述證據
    之證據能力並不爭執，依刑事訴訟法第159條之1至第159 條
    之5規定，上開供述證據，均有證據能力；又被告就本案犯
    罪事實之自白及其他不利之陳述，查無刑事訴訟法第156 條
    第1項、第158條之2規定情形，且與本院依法調查所得事實
    相符，自得援引被告自白為認定其有罪之證據，合先敘明。
二、被告就其於上開時間，將高良興丟棄之扣案改造左輪手槍拾
    回並據為己有而持有等情，於原審審理中坦承不諱，核與證
    人甲○○於警詢、偵查中證述之扣案改造手槍係為被告所有
    之情節大致相符，並有桃園地方法院檢察署就被告使用電話
    為通訊監察所得之被告於警搜索指示證人甲○○藏匿扣案槍
    枝之通訊監察紀錄譯文一紙在卷可稽，被告上開任意性之自
    白，核與事實相符，堪可採信。而本案扣案之改造左輪手槍
    一支，經送鑑定結果，認係仿轉輪手槍製造之槍枝，經檢視
    ，槍管及轉輪彈倉暢通，機械性能良好，惟轉輪槍彈為塑膠
    材質，經裝填適用子彈（具直徑約6mm、重約0.88 g鋼珠）
    實際試射，測得鋼珠之發射速度為151公尺／秒，計算其發
    射動能為10.03焦耳，單位面積動能為35.48焦耳／平方公分
    等情，有內政部警政署刑事警察局出具之95年10月11日刑鑑
    字第0950121800號槍彈鑑定書一份在卷可稽，又關於槍枝之
    殺傷力之相關數據，依美國軍依總署定義，彈丸撞擊動能達
    58呎磅（約為78.6焦耳），則足以使人喪失戰鬥能力，又內
    政部警政署刑事警察局就活豬作射擊測試結果，彈丸單位單
    位面積動能達24焦耳／平方公分，則足以穿入活豬之皮肉層
    ，此外，依日本科學警察研究所之研究結果，彈丸單位面積
    動能達20焦耳／平方公分，則足以涉入人體皮肉層等相關殺
    傷力數據，亦據上開槍彈鑑定書記載綦詳，堪認被告持有之
    扣案改造左輪手槍，為具有殺傷力之管制槍枝。被告雖辯稱
    其曾看過高良興持扣案改造左輪手槍射擊沙發，而並未射穿
    沙發云云，辯護人亦以被告不具槍枝知識，並不知扣案改造
    左輪手槍係有殺傷力之辯護意旨為被告為辯護，惟按行為人
    對於構成犯罪之事實，雖非決意促使其發生，但預見其發生
    而其發生並不違背其本意者，依刑法第13條第2項之規定，
    仍以故意論。此學理上所稱之間接故意，指行為人主觀上對
    於構成要件之實現有所預見，仍聽任其發展，終致發生構成
    要件之該當結果者而言（最高法院83年度台上字第4329號判
    決要旨參照），被告及辯護人雖皆以被告於拾回槍枝當時並
    不知扣案改造左輪手槍係有殺傷力置辯，惟我國法令係不許
    民眾非法持有槍枝，為公眾週知之事實，而就民間合法持有
    或報繳槍砲彈藥之要件，除經內政部依槍砲彈藥刀械管制條
    例訂定有槍砲彈藥刀械許可及管理辦法規範外，另有自衛槍
    枝管理條例併為規範，本案被告既目擊扣案改造左輪手槍可
    擊發金屬或子彈，自可查知該手槍可能具有殺傷力，其未經
    查證高良興取得該手槍之來源、是否曾經主管機關許可、有
    無因改造而具殺傷力、如屬合法槍枝高良興何以拋棄之理由
    等相關事實，即於撿拾該扣案左輪手槍後，明知其未向主管
    機關（各縣市警察局）申請許可仍為持有，顯有持有具有殺
    傷力改造槍枝亦不違背其本意之不確定故意，是被告上開所
    辯及辯護人之辯護意旨，尚難採認。綜上所述，本案事證明
    確，被告犯行洵堪認定，應依法論科。
三、按未經許可持有手槍，其持有之繼續，為行為之繼續，亦即
    一經持有手槍，罪已成立，但其完結須繼續至持有行為終了
    時為止。其間法律縱有變更，然其行為既繼續實施至新法施
    行以後，即與犯罪後法律有變更之情形不同，不生新舊法比
    較適用之問題（最高法院95年台上字第2250號判決要旨參照
    ）；亦即，於連續、接續或繼續犯之行為過程中，遇有刑罰
    之法律變更時，其一部行為涉及舊法，一部行為涉及新法者
    ，仍應依最後行為時之法律處斷，不發生新舊法比較適用問
    題（最高法院刑事判決96年度台上字第4909號判決要旨參照
    ）。查以，被告拾回並持有扣案改造左輪手槍，雖有可能於
    95年7 月1 日（即94年2 月2 日修正刑法施行日）前，然其
    持有行為繼續至同年8 月10日始被查獲，其持有行為之終了
    既係在94年2 月2 日修正刑法施行之後，自無行為後法律變
    更可言，毋庸為新舊法律比較適用，應逕適用裁判時之槍砲
    彈藥刀械管制條例、94年2月2日修正並於95年7月1日施行之
    刑法規定論處。
四、核被告所為，係犯槍砲彈藥刀械管制條例第8 條第4 項之未
    經許可持有可發射子彈具有殺傷力之改造手槍罪。被告有如
    事實欄所載之犯罪科刑暨執行紀錄，有本院被告前案紀錄表
    在卷可稽，其於有期徒刑之執行完畢後，五年以內故意再犯
    有期徒刑以上之本罪，為累犯，應依刑法第47條第1項規定
    加重其刑。
五、原審以被告罪證明確，而適用槍砲彈藥刀械管制條例第8條
    第4項，刑法第11條前段、第47條第1項、第42條第3項前段
    、第38條第1項第1款，並審酌被告未經許可，非法持有扣案
    改造左輪手槍，對社會治安潛在威脅甚鉅，茲斟酌其素行、
    生活狀況、犯罪之動機、目的、手段等一切情狀，量處有期
    徒刑3年6月，併科罰金新臺幣15萬元，罰金如易服勞役，以
    新臺幣1000元折算壹日。復說明扣案之改造左輪手槍一把，
    為違禁物，不問屬於犯人與否，應依刑法第38條第1項第1款
    規定宣告沒收之。
六、經核原判決上開認事用法，洵無違誤，量刑亦屬妥適。被告
    上訴請求從輕量刑等語。惟按量刑之輕重，係屬事實審法院
    得依職權自由裁量之事項，苟已斟酌刑法第57條各款所列情
    狀，而未逾越法定刑度，不得遽指為違法。原判決就被告犯
    罪情節，已在事實欄明白認定及於理由欄詳加論斷，最後
    明審酌被告未經許可，非法持有扣案改造左輪手槍，對社會
    治安潛在威脅甚鉅，茲斟酌其素行、生活狀況、犯罪之動機
    、目的、手段等一切情狀，量處有期徒刑3年6月，併科罰金
    新臺幣15萬元，並諭知罰金如易服勞役之折算標準，原審就
    刑罰裁量職權之行使，既未逾越法律所規定之範圍，亦無濫
    用權限之情形，自不得認其量刑有何不當，被告上訴猶請求
    從輕量刑，難認有理由，應予以駁回。
七、被告乙○○經合法傳喚無正理由不到庭，爰不待其陳述，逕
    行判決之。
據上論斷，應依刑事訴訟法第368條、第371條，判決如主文。
本案經檢察官呂光華到庭執行職務。
中    華    民    國    97    年    3     月     4    日
                  刑事第九庭審判長法  官  劉景星
                                  法  官  周盈文
                                  法  官  吳啟民
以上正本證明與原本無異。
如不服本判決，應於收受送達後十日內向本院提出上訴書狀，其
未敘述上訴之理由者並得於提起上訴後十日內向本院補提理由書
（均須按他造當事人之人數附繕本）。
                                  書記官  江采廷
中    華    民    國    97    年    3     月    5     日
附錄：本案論罪科刑法條全文
槍砲彈藥刀械管制條例第8 條第4 項
未經許可，持有、寄藏或意圖販賣而陳列第一項所列槍枝（鋼筆
槍、瓦斯槍、麻醉槍、獵槍、空氣槍或第四條第一項第一款所定
其他可發射金屬或子彈具有殺傷力之各式槍砲）者，處三年以上
十年以下有期徒刑，併科新臺幣七百萬元以下罰金。


司法院資訊處製作；財團法人民間司法改革基金會備份。
